【裁判字號】    90,交簡上,65
【裁判日期】    920514
【裁判案由】    過失傷害
【裁判全文】
臺灣臺北地方法院刑事判決                          九十年度交簡上字第六五號
    上  訴  人
    即  被  告  丙○○
右上訴人即被告因過失傷害案件，不服本院台北簡易庭於民國九十年三月三十日所為
九十年度北交簡字第七三四號第一審簡易判決（聲請簡易判決處刑案號：台灣台北地
方法院檢察署八十九年度偵字第二○六七四、二二七二六號）提起上訴，本院管轄之
第二審合議庭判決如左：
    主      文
原判決撤銷。
丙○○因過失傷害人，處拘役肆拾日，如易科罰金，以參佰元折算壹日。
    事      實
一、丙○○於民國八十九年七月三十一日上午駕駛車號五Ａ－一二八三號自小客車搭
    載同事吳征宙，沿台北市○○○路○段慢車道北往南行駛，欲前往新生南路一段
    六十二號台新銀行新生分行辦事，於上午十時許行經新生南路一段五十八巷口時
    ，本應注意汽車減速暫停時，應顯示燈光，或由駕駛人表示左臂向下垂伸，手掌
    向後之手勢，且依當時天候晴、日間有自然光線、路面無缺陷、無障礙物、視距
    良好，並無不能注意情事，竟疏未注意顯示燈光或手勢，且未注意其車右後方適
    有甲○○騎乘車號五Ａ—一二八三號重型機車搭載友人張文鑫，以時速四十公里
    之速度駛近，丙○○即貿然將前開自小客車向右偏駛準備靠邊停車，甲○○見狀
    閃煞不及，兩車因而發生擦撞，甲○○及張文鑫均人車倒地，甲○○並因此受有
    右膝損傷併膝血腫、右膝前側撕裂傷約二乘以一公分、右側後十字韌帶斷裂等傷
    害。
二、案經甲○○告訴及台北市政府警察局中正第一分局報告台灣台北地方法院檢察署
    檢察官偵查聲請簡易判決處刑。
    理      由
一、訊據被告丙○○，矢口否認有何過失傷害犯行，辯稱：當日伊駕車在慢車道右側
    行駛，與路緣距離不到一公尺，告訴人甲○○以高速騎乘機車自伊車右後方駛近
    ，欲強行自伊車右側通過，因失控自行衝到伊車右前方人行道上，兩車並未發生
    碰撞，伊自無過失可言；伊於事發當日在醫院給付告訴人新台幣（下同）九千元
    ，該筆款項係暫時借予告訴人，並非伊自知理虧給付賠償金云云。經查：
    （一）本件事故係因被告駕車在慢車道行駛，未顯示燈光或手勢即貿然向右偏駛
          ，致騎乘機車行駛在該車右後方之告訴人閃煞不及，兩車因而發生擦撞所
          致，上情迭據告訴人甲○○及證人張文鑫於偵查及本院調查時陳述綦詳（
          偵卷第九頁、第十四頁訊問筆錄、本院九十二年三月十二日訊問筆錄參照
          ），並有道路交通事故調查報告表、道路交通事故補充資料表、車損照片
          等件附卷可稽。告訴人因而受有如事實欄所載之傷害，亦有台北市立仁愛
          醫院出具之診斷證明書可按。負責處理本件事故之警員何金麒亦於本院調
          查時到庭證稱：其受理報案後，曾實際勘查告訴人所騎乘之機車並拍照，
          該機車之車損狀況詳載於其所製作之道路交通事故補充資料表等語（本院
          九十二年三月十二日訊問筆錄參照），又觀諸該道路交通事故補充資料表
          之記載，告訴人所騎乘之機車，於事發後在左後車身遺有擦撞痕、左車身
          且有刮地痕，可知事發當日該機車確與他車發生擦撞。被告辯稱當日伊所
          駕駛之自小客車未與告訴人騎乘之機車發生擦撞，係該機車失控自行衝撞
          人行道上花圃云云，要非事實，並不足採。至告訴人及證人張文鑫雖均一
          致陳稱事發當時被告所駕駛之自小客車係要右轉新生南路一段五十八巷，
          惟此為被告與證人即當日與被告同車之吳征宙所否認，該二人均稱：當日
          渠等同車要至肇事地點前方之台新銀行新生分行領錢等語。按告訴人及證
          人張文鑫當日僅能由被告之駕駛行為猜測被告之行向，而肇事路段雖在新
          生南路一段與同路五十八巷交岔路口，然證人張文鑫亦稱：當日告訴人所
          騎乘之機車快通過該巷口時，該機車左方由被告所駕駛之自小客車方向右
          偏駛（本院九十二年三月十二日訊問筆錄參照），以被告駕車快通過該巷
          口方向右偏駛之動態觀察，伊應非欲右轉進入新生南路一段五十八巷內，
          是以被告及證人吳征宙所述當時該車並未右轉等語，應屬可信。
    （二）另被告雖堅稱當日駕車並未向右偏駛云云，惟以：
          (1)被告與證人吳征宙均一致陳稱，事發當日該二人同車欲前往台新銀行新
            生分行領錢，打算一人去銀行辦事，另一人在車上顧車或駕車到他處去
            繞一下（本院九十二年四月三十日審判筆錄參照），惟無論如何，該二
            人駕車至目的地後，均必得靠邊停車讓其中一人下車辦事。而本件肇事
            地點在新生南路一段五十八巷口，為被告所不爭執，當日被告駕車欲前
            往之台新銀行新生分行則位於台北市○○○路○段六十二號，有該銀行
            服務據點一覽表附卷足憑，可知當時被告駕車已即將到達目的地，衡情
            當已準備向右靠邊停車。
          (2)被告另辯稱肇事地點距台新銀行新生分行尚有一段距離，當時車子尚未
            準備靠邊云云。然證人吳征宙於本院調查時已證述事發前被告駕車確實
            車頭有向右偏（本院九十二年一月二十八日訊問筆錄參照），且被告於
            警詢時亦坦認車禍當時伊駕車行駛於慢車道，時速約十五公里，處於欲
            停車狀態，有八十九年十一月三日偵訊筆錄可佐（八十九年度偵字第二
            二七二六號卷第三頁參照），均足證被告以上開情詞置辯，實為卸責之
            詞，委無可取。
    （三）再者，告訴人之父親張水泉亦於本院審理時到庭結證稱：事發當日其接獲
          告訴人出車禍之消息趕至醫院，被告當場交付其九千元，並稱本件事故伊
          會負責到底，且曾至告訴人家中探視等語（本院九十二年四月三十日審判
          筆錄參照），被告則不否認確實曾交付該筆款項及至告訴人家中探視，然
          辯稱：伊並未向告訴人或其家人表示會負責到底，且該筆款項僅是暫時借
          予告訴人，至告訴人家中僅係要確定告訴人所留之聯絡地址無誤云云。惟
          設若被告當日駕車確實未曾與告訴人騎乘之機車發生擦撞，僅係基於善意
          方主動將告訴人送醫救治，伊既自恃清白，何以在告訴人之父親已至醫院
          照料告訴人之際，仍主動將隨身攜帶之金錢，幾乎悉數掏出給付告訴人之
          父親？且縱使於涉訟之後亦未曾向告訴人追討該筆借貸款項？凡此皆顯與
          常情相悖，斷不足採信。
    （四）綜上，被告於事發前確實突然駕車向右偏駛，侵入告訴人所騎乘直行機車
          之前行路線，致告訴人閃煞不及二車方發生碰撞等情，堪可認定。被告所
          辯各節，俱難認為真，無足憑採。
二、按行車欲減速暫停時，應顯示燈光，或由駕駛人表示左臂向下垂伸，手掌向後之
    手勢，道路交通安全規則第九十一條第三款定有明文。被告為已考領駕照之駕駛
    人，對此誠難諉稱不知。而依道路交通事故調查報告表所載，事發當時天候晴、
    日間有自然光線、路面無缺陷、無障礙物、視距良好，並無不能注意情事，被告
    駕車行經肇事地點欲靠路邊停車，竟疏未注意顯示燈光或手勢，且未注意其車右
    後方適有告訴人所騎乘之直行機車駛近，即貿然向右偏駛，致告訴人閃煞不及而
    肇事，伊對本件事故之發生，為有過失甚明。然告訴人亦坦認當日約以時速四十
    公里之速度行車（八十九年度偵字第二二七二六號卷第十頁交通事故談話記錄表
    參照、本院九十二年三月十二日訊問筆錄參照），依事發時道路交通安全規則第
    九十三條第一項第二款規定：「行車速度在市區○○道上時速不得超過三十公里
    」，告訴人當日騎乘機車，顯然超逾肇事地點慢車道之速限規定，且伊因車速過
    快煞車不及方與被告所駕駛之自小客車發生碰撞，其對本件事故之發生同有過失
    。台北市車輛行車事故鑑定委員會對本件事故之肇因，係認為被告及告訴人分別
    有右轉疏忽、涉嫌超速行駛之過失，有該會九十年一月十五日北鑑審字第八九六
    ○三三五三○○號鑑定意見書在卷可參（八十九年度偵字第二○六七四號卷第十
    八至第二十三頁參照）。惟該鑑定委員會係認定被告在事發前係駕車欲在新生南
    路一段五十八巷右轉，與本院認定之被告係靠右行駛欲減速暫停不符，是以該鑑
    定意見為本院所不採。本件事故肇因告訴人雖與有過失，然被告應負之過失責任
    尚未能因此而告解免。再者，告訴人因本件事故受有如事實欄所載之傷害，有台
    北市立仁愛醫院出具之診斷證明書可資佐證（他卷第三頁參照），其因本件車禍
    所受傷害，與被告之過失行為間有相當因果關係。本件事證明確，被告過失犯行
    堪以認定。又被告於肇事之後，非僅未思賠償告訴人所受損害，更誣指告訴人故
    意製造假車禍，欲向伊訛詐錢財，然本件事故係因二車偶然行經同地，被告駕車
    突然向右偏駛所致，前已詳論，被告空言指稱告訴人故意製造假車禍，已見不實
    ；況告訴人係於本件事故發生逾二年後之九十一年十月二日方對被告提出附帶民
    事訴訟，請求賠償，有蓋用本院收狀戳之附帶民事起訴狀足憑，尤難認為告訴人
    有何訛詐錢財之故意。被告不思己過，反而虛捏事實，惡意中傷告訴人，態度極
    其惡劣，心態至屬可議，誠不足取！
三、核被告所為，係犯刑法第二百八十四條第一項前段過失傷害罪。原審認被告被訴
    之犯罪行為事證明確，予以論科，固非無見，惟漏未審酌刑法第四十一條已於九
    十年一月十日經總統公布施行，並於同年月十二日生效。該條規定：「犯最重本
    刑為五年以下有期徒刑之刑之罪，而受六個月以下有期徒刑或拘役之宣告，因身
    體、教育、職業、家庭之關係或其他正當事由，執行顯有困難者，得以一元以上
    三元以下折算一日，易科罰金。但確因不執行所宣告之刑，難收矯正之效，或難
    以維持法秩序者，不在此限」、「併合處罰之數罪，均有前項情形，其應執行之
    刑逾六月者，亦同」；按行為後法律有變更者，適用裁判時之法律，刑法第二條
    第一項前段定有明文，而易服勞役及期間、數罪併罰之定執行刑、緩刑及易以訓
    誡、易科罰金各事項，均依新法，亦有最高法院二十四年七月總會決議（二）可
    資參照，是刑法第四十一條既業於九十年一月十日修正，並於同年月十二日生效
    ，揆諸上揭法條規定及決議意旨，本件自應適用裁判時即修正後刑法第四十一條
    第一項前段之規定，諭知易科罰金之折算標準，原審漏未比較新舊法，其適用法
    律即有違誤。被告上訴仍執前詞，空言否認犯罪，並無理由，惟原判決既有上開
    可議之處，自應由本院將原判決撤銷改判。爰審酌被告過失之程度雖非至屬嚴重
    ，然告訴人所受傷害非輕、被告犯後矢口否認犯行，態度不佳等各項情狀，量處
    如主文所示之刑，並諭知易科罰金之折算標準。
據上論斷，依刑事訴訟法第四百五十五條之一第一項、第三項、第三百六十九條第一
項前段、第三百六十四條、第二百九十九條第一項前段，刑法第二條第一項前段、第
二百八十四條第一項前段、第四十一條第一項前段，罰金罰鍰提高標準條例第一條前
段、第二條，判決如主文。
本案經檢察官乙○○到庭執行職務。
中      華      民      國      九十二      年     五     月    十四    日
                                  台灣台北地方法院交通法庭
                                      審判長法  官  劉壽嵩
                                            法  官  鄧德倩
                                            法  官  陳婷玉
右正本證明與原本無異。
不得上訴
                                            書記官  陳弘文
中      華      民      國      九十二      年     五     月    十五    日
附錄本案所犯法條全文
中華民國刑法第二百八十四條
 (過失傷害罪)
因過失傷害人者，處六月以下有期徒刑、拘役或五百元以下罰金，致重傷
者，處一年以下有期徒刑、拘役或五百元以下罰金。
從事業務之人，因業務上之過失傷害人者，處一年以下有期徒刑、拘役或
一千元以下罰金，致重傷者，處三年以下有期徒刑、拘役或二千元以下罰
金。


司法院資訊處製作；財團法人民間司法改革基金會備份。
